臺灣新竹地方法院民事裁定
聲　請　人　萬秀英
相　對　人　王錦清
上列聲請人聲請監護宣告事件，本院裁定如下：
    主      文
宣告王錦清（民國○○○年○月○○○日生、身分證統一號碼：
Ｚ000000000 號）為受輔助宣告之人。
選定萬秀英（民國○○○年○月○○○日生、身分證統一號碼：
Ｚ000000000 號）為受輔助宣告之人之輔助人。
聲請費用新臺幣壹仟元由受輔助宣告之人負擔。
    理      由
一、聲請意旨略以：聲請人萬秀英為相對人王錦清之繼母，相對
    人因罹患中度智能障礙，雖經屢為延醫診治均不見起色，致
    精神障礙（或其他心智缺陷），不能為意思表示、受意思表
    示或辨識其意思表示之效果，爰依法聲請宣告相對人為受監
    護宣告之人，並提出中華民國身心障礙手冊影本及戶籍謄本
    正本各1 份為證。
二、按法院對於監護之聲請，認為未達民法第14條第1 項之程度
    者（即對於因精神障礙或其他心智缺陷，致不能為意思表示
    或受意思表示，或不能辨識其意思表示之效果者），得依民
    法第15條之1 第1 項規定，為輔助之宣告，民法第14條第3
    項定有明文；法院對於監護之聲請，認為未達民法第14條第
    1 項之程度，而有輔助宣告之原因者（即對於因精神障礙或
    其他心智缺陷，致其為意思表示或受意思表示，或辨識其意
    思表示效果之能力，顯有不足者），得依職權以裁定變更為
    輔助宣告，亦為民事訴訟法第624 條之3 第1 項所明定。
三、經查，相對人自73年1 月18日起由案外人王鴻有單獨收養，
    嗣王鴻有與聲請人結婚，聲請人於97年1 月14日初設戶籍登
    記，王鴻有已於99年12月16日死亡等情，有聲請人提出之戶
    籍謄本在卷可稽，是聲請人為相對人最近一年有同居事實之
    其他親屬無訛。又經本院於100 年4 月8 日會同鑑定人即東
    元綜合醫院林正修醫師就相對人之現況鑑定時，相對人就本
    院訊問回答如下：「（今年幾歲？）10歲，我爸爸死掉了。
    （爸爸何時死掉？）1 個月了。（與何人同住？）她【指聲
    請人】，她是萬秀英；（身上有無帶錢？帶多少？）我帶20
    0 元【正確】；（200 元可以買什麼？）不能買什麼，可以
    坐車；（坐公車多少錢？）10塊錢；（有無兄弟姊妹？）有
    2 個弟弟，住在火車站那裡；（現在幾點？）4 點【正確時
    間為3 時46分】；（【指椅子】這是什麼？）坐的。」等語
    ，足見相對人於本院訊問時意識清楚，講話可以理解，但有
    認知功能部分錯誤之情形，有本院100 年4 月8 日鑑定筆錄
    1 份在卷可佐。此外，參酌鑑定人就相對人之鑑定結果認：
    相對人為輕度智能障礙及聽力不佳，受到智能障礙及聽力影
    響，對於一般生活事物之處理有部分困難及限制，判斷及決
    策能力顯有不足，相對人目前因智能障礙致其辨識意思表示
    之效果顯有不足，建議為輔助之宣告有財團法人東元綜合醫
    院100 年4 月28日東秘總字第1000000510號函暨所附精神鑑
    定報告書1 份在卷可稽。是以相對人對於一般生活事物之處
    理雖無明顯困難及限制，但是其判斷解決問題能力不佳，故
    相對人雖非完全不能辨識其意思表示之效果，而達於應受監
    護宣告之程度，惟其受精神障礙影響，致其為意思表示或受
    意思表示及辨識其意思表示效果之能力，均顯有不足等情，
    堪以認定。從而，聲請人聲請監護宣告，尚屬有間，惟相對
    人仍有受輔助之必要，依上開說明，爰依職權以裁定為輔助
    之宣告。
四、次按受輔助宣告之人，應置輔助人；法院為輔助之宣告時，
    應依職權就配偶、四親等內之親屬、最近一年有同居事實之
    其他親屬、主管機關、社會福利機構或其他適當之人選定一
    人或數人為輔助人；法院選定輔助人時，應依受輔助宣告之
    人之最佳利益，優先考量受輔助宣告之人之意見，審酌一切
    情狀，並注意下列事項：(一)受輔助宣告之人之身心狀態與生
    活及財產狀況。(二)受輔宣告之人與其配偶、子女或其他共同
    生活之人間之情感狀況。(三)輔助人之職業、經歷、意見及其
    與受輔助宣告之人之利害關係。(四)法人為輔助人時，其事業
    之種類與內容，法人及其代表人與受輔助宣告之人之利害關
    係，民法第1113條之1 第1 項及同條第2 項準用第1111條、
    第1111條之1 分別定有明文。查聲請人為相對人同居之家屬
    ，其原即同意擔任王錦清之監護人，有上開戶籍謄本、前開
    訊問筆錄在卷可稽，本院審酌聲請人既有意願擔任王錦清之
    監護人，舉重以明輕，亦應有意願擔任其輔助人，且最能符
    合相對人之最佳利益，爰依民法第1113條之1 、第1111條第
    1 項規定，爰選定聲請人為相對人之輔助人。
五、依民法第1113條之1 第2 項準用同法第1111條規定，法院為
    輔助之宣告時，應依職權同時指定會同開具財產清冊之人。
    另輔助宣告之裁定，應同時選定輔助人及指定會同開具財產
    清冊之人，並附理由，民事訴訟法第624 條之1 第2 項準用
    同法第604 條第1 項亦有規定。惟受輔助宣告之人並不因輔
    助宣告而喪失行為能力，僅於其為民法第15條之2 列舉之法
    律行為時，應經輔助人同意，且參酌民法第1113條之1 第2
    項規定，亦未準用同法第1099條、第1099條之1 、第1101及
    第1103條第1 項之規定，顯見受輔助宣告之人之財產，不由
    輔助人管理，自毋庸宥於準用之規定而指定會同開具財產清
    冊之人。本件相對人之心智狀況未達監護宣告之程度，而經
    本院對相對人為輔助之宣告，就輔助宣告之設置目的、輔助
    人之性質及職務範圍綜觀，本件並無指定會同開具財產清冊
    之人之必要，附此敘明。
六、爰依民事訴訟法第608 條第1 項、第624 條之1 第3 項，裁
    定如主文。
中    華    民    國   100    年    5     月    9     日
                    家事法庭  法  官  林秋宜
以上裁定正本證明與原本無異。
如不服本裁定關於選定輔助人部分，應於送達後10日內向本院提
出抗告狀，並繳納抗告費新臺幣1,000 元；其餘關於宣告輔助之
部分，不得抗告。
中    華    民    國   100    年    5     月    9     日
                              書記官  許庚森